臺灣臺南地方法院刑事判決　　　　　　　100年度訴字第676號
公　訴　人　臺灣臺南地方法院檢察署檢察官
被　　　告　蔡國富
上列被告因違反毒品危害防制條例案件，經檢察官提起公訴（10
0年度毒偵字第728號），被告就被訴事實為有罪之陳述，合議庭
裁定由受命法官進行簡式審判程序，本院判決如下：
    主  文
蔡國富施用第一級毒品，累犯，處有期徒刑捌月。
    事實及理由
一、犯罪事實：
    蔡國富前於民國88、89年間因施用毒品案件，經本院先後以
    89年度毒聲字第2743號、第1820號裁定送觀察、勒戒後，均
    認無繼續施用毒品傾向，由台灣台南地方法院檢察署檢察官
    先後以88年度毒偵字第203號及89年度毒偵字第1519號、第1
    636號為不起訴處分確定；又於89、90年間因施用毒品案件
    ，經本院先後以90年度毒聲字第726號及91年度毒聲字第143
    9號裁定令入戒治處所施以強制戒治，於92年10月2日執行完
    畢出所，徒刑部分則經同法院以90年度南簡字第213號、91
    年度易字第1164號各判處有期徒刑6月、7月確定，於93年11
    月21日縮刑期滿執行完畢；蔡國富於前開強制戒治執行完畢
    釋放後5年內，再於95年間因施用毒品案件，經本院以96年
    度訴字第17號判處有期徒刑10月確定；另於96年間因公共危
    險案件，經臺灣臺中地方法院以96年度豐交簡字第101號判
    處有期徒刑4月確定，嗣經臺灣臺中地方法院以96年度聲減
    字第639號裁定，將上開2罪各減刑為有期徒刑5月、2月，並
    定應執行有期徒刑6月，於96年10月2日縮刑期滿執行完畢。
    97、98年間，蔡國富復因施用毒品案件，經本院先後以98年
    度訴字第47號、第256號、第1216號各判處有期徒刑7月、9
    月、10月確定，嗣經本院以98年度聲字第945號裁定，將有
    期徒刑7月、9月部分定應執行刑為有期徒刑1年2月，與有期
    徒刑10月部分接續執行，於100年1月4日縮短刑期假釋出監
    ，所餘刑期付保護管束。詎蔡國富猶不知悔改，在上開假釋
    期滿前，基於施用第一級毒品海洛因之犯意，於100年2月27
    日9時許，在臺南市南部科學園區內某工地旁，以將海洛因
    置於針筒內加水注射入人體之方式，施用第一級毒品海洛因
    1次。嗣員警於100年3月1日下午1時30分許，前往台南市善
    化區南興巷50號前偵查毒品案件，蔡國富於有偵查犯罪職權
    之機關或個人發覺其犯本案施用毒品之犯行前，主動向承辦
    警員自首有施用第一級毒品，同意員警採集尿液，而自願接
    受裁判，員警將蔡國富上開尿液送驗後，結果呈嗎啡陽性反
    應，而悉上情。
二、證據名稱：
  (一)被告蔡國富於偵查及本院審理時之自白。
  (二)台南市警察局善化分局出矯治毒品人口採尿液編號對照表、
    應受尿液採驗人尿液檢體採集送驗紀錄表各1紙。
  (三)長榮大學100年3月21日出具之被告尿液中鴉片類濃度含量檢
    驗確認報告書各1份。
  (四)臺灣臺南地方法院檢察署刑案資料查註紀錄表及臺灣高等法
    院被告前案紀錄表各1份。
三、按施用第一、二級毒品為犯罪行為，毒品危害防制條例第10
    條定有處罰明文。故施用第一、二級毒品者，依前揭規定本
    應科以刑罰。惟基於刑事政策，對合於一定條件之施用者，
    則依同條例第20條、第23條之規定，施以觀察、勒戒及強制
    戒治之保安處分。又毒品危害防制條例於92年7 月9 日修正
    公布，自93年1 月9 日施行，其中第20條、第23條將施用毒
    品之刑事處遇程序，區分為「初犯」及「五年內再犯」、「
    五年後再犯」。依其立法理由之說明：「初犯」，經觀察、
    勒戒或強制戒治後，應為不起訴處分或不付審理之裁定；經
    觀察、勒戒或強制戒治執行完畢釋放後，「五年內再犯」者
    ，因其再犯率甚高，原實施之觀察、勒戒及強制戒治既已無
    法收其實效，爰依法追訴或裁定交付審理。至於經觀察、勒
    戒或強制戒治執行完畢釋放後，「五年後再犯」者，前所實
    施之觀察、勒戒或強制戒治已足以遮斷其施用毒品之毒癮，
    為期自新及協助其斷除毒癮，仍適用「初犯」規定，先經觀
    察、勒戒或強制戒治之程序。從而依修正後之規定，僅限於
    「初犯」及「五年後再犯」二種情形，始應先經觀察、勒戒
    或強制戒治程序。倘被告於五年內已再犯，經依法追訴處罰
    ，縱其第三次（或第三次以上）再度施用毒品之時間，在初
    犯經觀察、勒戒或強制戒治執行完畢釋放五年以後，已不合
    於「五年後再犯」之規定，且因已於「五年內再犯」，顯見
    其再犯率甚高，原實施觀察、勒戒或強制戒治，已無法收其
    實效，即應依該條例第10條處罰（見最高法院97年度第5 次
    刑事庭會議決議意旨）。 查本案被告前因施用毒品案件，
    經法院裁定送觀察、勒戒及強制戒治，於執行完畢後5 年內
    再犯施用毒品罪，業經追訴及判處罪刑確定等情，有台灣高
    等法院被告前案紀錄表在卷可稽，本件被告所為施用毒品之
    犯行，距離前開觀察、勒戒及強制戒治執行完畢釋放雖已逾
    5 年，惟被告於上開觀察、勒戒及強制戒治執行完畢後5年
    內，既已再犯施用毒品罪，並經追訴、處罰，揆諸前揭說明
    ，其本次犯行即與毒品危害防制條例第20條第3項所稱之「5
    年後再犯」有別，公訴人依法追訴，於法並無不合，自應依
    法論科。
四、核被告所為，係犯毒品危害防制條例第10條第1項之施用第
    一級毒品罪。其持有第一級毒品之低度行為，為施用之高度
    行為所吸收，不另論罪。被告前有起訴書犯罪事實欄所載之
    前科執行完畢紀錄，有其前案紀錄表可稽，其於刑之執行完
    畢後，5年內再故意犯本件有期徒刑以上之本罪，為累犯，
    應加重其刑。又被告係在警方尚未發覺犯罪前，主動向警方
    供出犯行，為警採尿送驗後查獲，符合自首規定，爰依法減
    輕其刑，並先加後減之。爰審酌被告前因施用毒品案件，經
    觀察勒戒、強制戒治並判處罪刑執行後，仍再犯本件施用毒
    品犯行，足見其戒絕毒癮之意志不堅，本不宜寬貸，惟念其
    犯後坦承犯行，態度良好，及施用毒品乃戕害自身健康，未
    直接危害他人，反社會性不高，暨自首犯罪等一切情狀，量
    處如主文所示之刑，以資懲儆。
據上論斷，應依刑事訴訟法第299條第1項前段、第273條之1第1
項、第310條之2、第454條第2項，毒品危害防制條例第10條第1
項，刑法第11條前段、第47條第1項、第62條，判決如主文。
本案經檢察官宋文宏到庭執行職務。
中    華    民    國   100    年    7     月    27    日
                        刑事第三庭    法  官  黃堯讚
以上正本證明與原本無異。
如不服本判決應於收受本判後10日內向本院提出上訴書狀，並應
敘述具體理由。其未敘述上訴理由者，應於上訴期間屆滿後20日
內向本院補提理由書狀（均須按他造當事人之人數附繕本）「切
勿逕送上級法院」。
                                      書記官  許雅華
中    華    民    國   100    年    7     月    28    日
附錄本案論罪科刑法條：
毒品危害防制條例第10條
施用第一級毒品者，處6 月以上5 年以下有期徒刑。